臺灣高等法院民事裁定
107年度上字第1343號
異  議  人  邱慶嵩  
            簡百淞  
共同代理人  曾勁元律師   
  
上列異議人因與相對人林黃滿間請求損害賠償等事件，對於中華
民國108年12月26日本院書記官處分書，提出異議，本院裁定如
下：
    主      文
異議駁回。
    理      由
一、按對於判決不得上訴者，應於送達當事人之正本內為「不得
    上訴」之記載，如有誤寫、誤算或類此之顯然錯誤，應由法
    院書記官以處分更正之。如當事人對於上開處分提出異議時
    ，始由其所屬之法院裁定（最高法院91年台抗字第163號裁
    定意旨參照）。又法院書記官就「得否上訴」之教示文句雖
    有誤寫，而將不得上訴之裁定，誤載為得上訴者，自非不得
    依據民事訴訟法第240 條之規定，以處分更正之，且不因此
    誤載使依法不得上訴之裁定，變為得上訴。次按對於財產權
    訴訟之第二審判決，如因上訴所得受之利益，不逾新台幣（
    下同）100 萬元者，不得上訴，民事訴訟法第466條第1項定
    有明文；前開上訴第三審之利益額數，業經司法院依同條第
    3 項規定，命令自民國91年2月8日起增至150萬元，有該院9
    1年1月29日（91）院台廳民1 字第03075 號函可稽。又以一
    訴附帶請求其孳息、損害賠償、違約金或費用者，不併算其
    價額。民事訴訟法第77條之1第1項、第2項、第3項、第77條
    之2第1項、第2項分別定有明文。所謂上訴利益，應以上訴
    聲明範圍內訴訟標的之價額為準，自不得超過原告起訴之訴
    訟標的價額。
二、異議人主張略以：第二審判決主文已判命伊等「…應自107年
    3月1日起至前開房屋修復至不漏水之日止，按月給付被上訴
    人5萬元…。」依此，如系爭2樓房屋歷經3年仍修不好，則伊
    等自107年3月1日起至110年12月止按月給付之金額，已達45
    個月共225萬元，故僅按月給付部分之上訴利益已逾150萬元
    ，自得上訴第三審，書記官於108年12月26日所為處分書（
    下稱書記官處分）內，將判決教示文字更正為「不得上訴」
    ，係有違誤，爰予聲明異議等語。
三、經查：
(一)相對人係以異議人邱慶嵩所有、出借異議人簡百淞使用之臺
    北市○○區○○○路000巷0號2樓房屋（下稱系爭2樓房屋）漏水
    ，致其所有同棟1樓房屋（下稱系爭1樓房屋）受有漏水之損
    害為由，起訴請求異議人應依民法第184第1項前段、第191
    條第1項規定，連帶賠償其85萬5000元（即系爭1樓房屋修復
    費用加計106年1月起至107年2月止相當於租金之損害）本息
    ，暨自107年3月1日起至系爭1樓房屋修復至不漏水之日止按
    月賠償5萬元相當於租金之損害（見原審卷第119頁、第189
    至190頁）。異議人上訴至本院後，相對人追加請求異議人
    應依「臺北市土木技師公會鑑定報告書」（下稱系爭鑑定報
    告）之附件9、附件10所示工項及工法，連帶修復系爭2樓房
    屋如前開報告附圖（下稱附圖）斜線部分所示地板裂縫、浴
    廁地坪之漏水區域至不漏水狀態，並變更其請求異議人按月
    賠償5萬元部分之終期為「系爭2樓房屋修復至不漏水之日」
    （見本院卷一第193、272至273、336頁）。本院認原訴與相
    對人追加、變更之訴所為請求之社會基礎事實同一，判決異
    議人應以前揭附件9、附件10所示工項及工法，依序修復系
    爭2樓房屋如附圖斜線部分所示漏水區域至不漏水狀態，及
    應自107年3月1日起至系爭2樓房屋修復至不漏水之日止，按
    月不真正連帶賠償相對人5萬元，並就原審判命異議人應連
    帶給付相對人84萬5000元本息部分，予以廢棄改判異議人應
    不真正連帶給付相對人84萬5000元本息。
(二)茲異議人就原訴提起第二審上訴而經本院廢棄改判部分之上
    訴利益為84萬5000元；又相對人追加請求異議人修復系爭2
    樓房屋漏水區域部分於獲勝訴判決時可得之客觀利益為15萬
    元，此觀之前揭附件9所載合理修復費用8萬3000元及附件10
    所載合理修復費用6萬7000元之加總結果即明；至相對人請
    求異議人應自107年3月1日起至系爭2樓房屋修復至不漏水之
    日止，按月不真正連帶賠償其5萬元部分，則係就其請求異
    議人修復系爭2樓房屋漏水區域之一定行為所附帶請求之損
    害賠償，應不併算其價額。準此，可徵本件第二審訴訟標的
    價額應以本院廢棄改判部分之84萬5000元，加計相對人追加
    變更部分之15萬元後，核定為99萬5000元（計算式：845,00
    0+150,000＝995,000），未逾150萬元，即屬不得上訴第三審
    之事件。
(三)異議人僅對本院判決其等應修繕系爭2樓房屋如附圖斜線部
    分所示漏水區域至不漏水之狀態，及應自107年3月1日起至
    系爭2樓房屋修復至不漏水之日止按月不真正連帶賠償相對
    人5萬元部分，上訴聲明不服（至異議人就本院予以廢棄改
    判之金錢給付84萬5000元本息部分，並未上訴聲明不服，自
    不屬本件第三審上訴利益之計算範圍）。據此核定異議人上
    訴第三審之上訴利益為15萬元。依前開說明，異議人自不得
    上訴第三審。
(四)綜上，異議人主張其上訴利益逾150萬元，顯有違誤。而本
    院書記官於本院判決正本上記載「…上訴人（即異議人）如
    不服本判決，應於收受送達後20日內向本院提出上訴書狀，
    其未表明上訴理由者，應於提出上訴後20日內向本院補提理
    由書狀…」等教示文字，應屬誤寫，不因此使本院判決就異
    議人部分變為得上訴，系爭處分書將上開誤載文字更正為「
    不得上訴」，於法並無不合。異議人之異議，為無理由，應
    予駁回。
四、據上論結，本件異議為無理由，爰裁定如主文。 
中　　華　　民　　國　　109 　年　　1 　　月　　20　　日
              民事第八庭
                  審判長法  官  陳邦豪
                        法  官  胡宏文 
                        法  官  胡芷瑜
正本係照原本作成。
如不服本裁定，應於收受送達後10日內向本院提出抗告狀，並應
繳納抗告費新臺幣１千元。
中　　華　　民　　國　　109 　年　　1 　　月　　20　　日
                        書記官  莊智凱